臺灣板橋地方法院刑事判決　　　　　　 100年度訴字第1203號
公　訴　人　臺灣板橋地方法院檢察署檢察官
被　　　告　陳信助
上列被告因妨害投票案件，經檢察官提起公訴（100 年度選偵字
第54號），因被告於準備程序中為有罪之陳述，經本院裁定改以
簡式審判程序審理，判決如下：
    主  文
陳信助意圖使特定候選人當選，以虛偽遷徙戶籍取得投票權而為
投票，處有期徒刑肆月，如易科罰金，以新臺幣壹仟元折算壹日
，褫奪公權壹年，緩刑貳年。
    事  實
一、陳信助明知依公職人員選舉罷免法第15條第1 項規定，在各
    該選舉區繼續居住4 個月以上者，方取得該選舉區之選舉人
    資格而為投票權人，詎陳信助竟基於意圖使參選第一屆新北
    市蘆洲區永德里里長之陳宥安順利當選，竟以虛報遷徙戶籍
    取得上開選舉資格、使選舉得票數發生不正確結果之妨害投
    票之犯意，於民國99年7 月26日持相關文件，至臺北縣蘆洲
    市（現改制為新北市蘆洲區）戶政事務所，將自己原戶籍地
    址即臺北縣蘆洲市○○路50巷15號，虛報遷入臺北縣蘆洲市
    ○○街178 號3 樓；該戶政事務所承辦人員於實質審查上開
    遷移戶籍申請時，因未發覺陳信助實際上未居住於所遷入新
    址，遂將該不實戶籍遷入之事項登載於戶籍記事後，經新北
    市選舉委員會編入選舉人名冊並公告確定，使陳信助順利取
    得新北市蘆洲區永德里里長形式上之選舉權，並於99年11月
    27 日 里長選舉之投票日，前往設於臺北縣蘆洲市○○街成
    功國小之「新北市第一屆市長、議員及里長選舉第508 投票
    所」領取選票並投票予陳宥安，致使新北市第一屆蘆洲區永
    德里之里長選舉所得票數發生不正確之結果。
二、案經臺灣板橋地方法院檢察署檢察官接獲匿名檢舉，並指揮
    臺北縣（現改制為新北市）政府警察局蘆洲分局偵辦後，提
    起公訴。
    理  由
壹、程序事項
    本件被告陳信助所犯者非為死刑、無期徒刑、最輕本刑為3
    年以上有期徒刑之罪或高等法院管轄第一審案件，其於準備
    程序進行中，先就被訴事實為有罪之陳述，經告知其簡式審
    判程序之旨，並聽取公訴人、被告之意見後，本院業已依刑
    事訴訟法第273 條之1 第1 項之規定，裁定由受命法官獨任
    以簡式審判程序進行本案之審理。是依刑事訴訟法第273 條
    之2 之規定，本件之證據調查，即不受同法第159 條第1 項
    、第161 條之2 、第161 條之3 、第163 條之1 及第164 條
    至第170 條規定之限制。
貳、實體事項
一、上揭事實，業據被告於本院準備程序及審理時坦承在卷，並
    有住址變更戶籍登記申請書、新北市第一屆市長、議員及里
    長選舉臺北縣選舉人名冊、被告全戶戶籍資料查詢結果及本
    院公務電話紀錄查詢表各1 份（見偵查卷第17頁、第72頁至
    第75頁及本院卷）在卷可憑。被告雖於偵查中矢口否認有何
    妨害投票犯行，辯稱因常未收到掛號信、為免房仲業者騷擾
    而將戶籍遷入當時伊擔任司機工作之凱文托兒所（設臺北縣
    蘆洲市○○街178 號1 樓）3 樓新址，然此已據證人即凱文
    托兒所負責人陳玉鈴於檢察官偵查時證稱：渠並未雇用被告
    擔任司機，亦未幫被告收領信件，另證人即原已設籍於臺北
    縣蘆洲市○○街178 號3 樓之陳金珠、陳銘珠二人於檢察官
    訊問時亦均證稱：並不認識被告，亦未幫被告收信等語明確
    （見偵查卷第89頁、第90頁），復據被告於本院行準備程序
    時坦承犯行，並於審理時自承伊於檢察官偵查時所言不實。
    足認被告於本院審理時之自白與事實相符，從而本案事證明
    確，被告犯行堪予認定。
二、核被告所為，係犯刑法第146 條第2 項之意圖使特定候選人
    當選，以虛偽遷徙戶籍取得投票權而為投票罪。爰審酌被告
    以虛報遷入戶籍取得投票權即所謂「幽靈人口」之方式，致
    使非實際居住於該選區之人取得選舉權而參與投票，企圖影
    響選舉結果，敗壞選風，危害民主政治發展及進步，及被告
    之素行、犯罪之動機暨被告於偵查中否認犯行嗣於本院審理
    時坦承犯罪等一切情狀，量處如主文所示之刑，併諭知易科
    罰金之折算標準。又按犯公職人員選舉罷免法第5 章之罪或
    刑法分則第6 章之妨害投票罪，宣告有期徒刑以上之刑者，
    並宣告褫奪公權，公職人員選舉罷免法第113 條第3 項定有
    明文，而公職人員選舉罷免法第113 條第3 項關於褫奪公權
    之宣告，寓有強制性，為刑法第37條第2 項之特別規定，法
    院自應優先適用之（最高法院81年度台非字第246 號判決意
    旨參照），惟所宣告褫奪公權之「被褫奪之資格」與「褫奪
    期間」，公職人員選舉罷免法並未規定，自應回歸適用刑法
    之規定，是所宣告之褫奪公權期間，仍為1 年以上10年以下
    。查本件被告係犯刑法分則第6 章之罪，且經本院宣告有期
    徒刑，揆諸上開說明，自應依公職人員選舉罷免法第113 條
    第3 項之規定，審酌被告之犯罪情節，併宣告褫奪公權1 年
    。末查被告前未曾因故意犯罪而受有期徒刑以上刑之宣告，
    有臺灣高等法院被告前案紀錄表1 份在卷可考，其因一時失
    慮致罹刑典，惟已坦承犯錯，堪認經此偵審程序之教訓，當
    知所警惕，而無再犯之虞，因認其所宣告之刑，以暫不執行
    為適當，爰依刑法第74條第1 項第1 款規定，併予宣告緩刑
    2 年，以啟自新。
三、據上論斷，應依刑事訴訟法第273 條之1 、第299 條第1 項
    前段，公職人員選舉罷免法第113 第3 項，刑法第146 條第
    2 項、第41條第1 項前段、第74條第1 項第1 款、第37條第
    2 項，判決如主文。
本案經檢察官郭峻豪到庭執行職務。
中    華    民    國   100    年    6     月    13    日
                  刑事第三庭法  官  陳伯厚
上列正本證明與原本無異。
如不服本判決，應於判決送達後10日內敘明上訴理由，向本院提
出上訴狀 (應附繕本) ，上訴於臺灣高等法院。其未敘述上訴理
由者，應於上訴期間屆滿後20日內向本院補提理由書「切勿逕送
上級法院」。
                            書記官  高建華
中    華    民    國   100    年    6     月    17    日
附錄論罪科刑法條全文：
中華民國刑法第146條
以詐術或其他非法之方法，使投票發生不正確之結果或變造投票
之結果者，處 5 年以下有期徒刑。
意圖使特定候選人當選，以虛偽遷徙戶籍取得投票權而為投票者
，亦同。
前二項之未遂犯罰之。
公職人員選舉罷免法第113條
犯本章之罪，其他法律有較重處罰之規定者，從其規定。
辦理選舉、罷免事務人員，假借職務上之權力、機會或方法，以
故意犯本章之罪者，加重其刑至二分之一。
犯本章之罪或刑法分則第六章之妨害投票罪，宣告有期徒刑以上
之刑者，並宣告褫奪公權。